臺灣高等法院臺南分院刑事判決　　　　100年度上訴字第273號
上　訴　人
即　被　告　宋國維
選任辯護人　王正明律師
上列上訴人因違反毒品危害防制條例案件，不服臺灣嘉義地方法
院99年度訴字第1024號中華民國100年1月28日第一審判決（起訴
案號：臺灣嘉義地方法院檢察署99年度偵字第8051號），提起上
訴，本院判決如下：
    主  文
上訴駁回。
    事  實
一、宋國維明知安非他命及其相類製品係毒品危害防制條例所列
    管之第二級毒品，不得擅自持有及意圖加以販賣而持有，初
    為供己施用，於民國99年10月3日，在新北市板橋區某KTV，
    以新臺幣（下同）4萬8,000元之價格，向不詳姓名年籍綽號
    「小張」男子，購得人稱「喵喵」之淡黃色錠劑型態之安非
    他命類毒品（內含安非他命暨3,4-亞甲基雙氧甲基安非他命
    ＜MDMA＞成分）二包逾155顆而持有（部分業經施用，經警
    採尿送驗偵辦），嗣於購入上述「喵喵」毒品後之同年月7
    日前某日，宋國維因其女友生日將屆，竟起念圖謀販售上開
    毒品以營利，而基於意圖販賣而持有之犯意，擬伺機賣出牟
    利而執持，然尚未著手於少量分裝或定價求售等販賣事宜，
    即於同年月7日上午8時50分許，為警在其嘉義市○區○村里
    ○○街227號4樓2住處查獲，並扣得其所有如附表所示之物
    ，並經宋國維坦承犯罪而查獲上情。
二、案經嘉義縣警察局中埔分局報請臺灣嘉義地方法院檢察署檢
    察官偵查起訴。
    理  由
一、本件以下所引用具有傳聞性質之供述證據，業經檢察官、被
    告宋國維及其選任辯護人於本院準備程序及審判期日，一致
    表示同意採為證據之意思（見本院卷第23頁背面、第31頁）
    ，本院審酌該等證據之作成或取得之狀況，並無非法或不當
    取證之情事，且亦無顯不可信之情況，復經本院於審判期日
    就上開證據依法進行調查、辯論，依刑事訴訟法第159條之5
    第1項規定，均具有證據能力。
二、上揭被告宋國維原以供己施用之意思，購入內含MDMA成分之
    「喵喵」錠劑，自己施用部分後擬販售圖利，然尚未著手於
    販賣行為即遭警查獲等事實，業據被告於偵查、原審及本院
    坦白承認（見偵卷第15頁、原審卷第24-25頁、本院卷第30
    及32頁背面）。惟以其主觀上認此乃第三級毒品置辯，併其
    辯護意旨陳稱：綽號「小張」者告稱「喵喵」乃第三級毒品
    ，伊不知其成分及所劃歸之毒品等級，依「所犯重於所知，
    從其所知」之錯誤理論，應阻卻第二級毒品相關罪名之成立
    ，就伊主觀上之認知，應僅成立意圖販賣而持有第三級毒品
    云云。惟查：
  (一)上開被告自白之事實，並有搜索票、搜索扣押筆錄、扣押物
    品目錄表及查獲物品等證據照片附卷可佐（見警卷第10-17
    頁）。而扣案如附表編號1、2所示外觀為淡黃色錠劑之物品
    二包，經送行政院衛生署草屯療養院鑑定結果略為：檢出安
    非他命暨3,4-亞甲基雙氧甲基安非他命（MDMA）成分。一包
    ，85顆，淨重21.1300公克（驗餘淨重20.8719公克，84顆）
    ；一包，70顆，淨重17.3994公克（驗餘淨重17.1463公克，
    69 顆），有該院草療鑑字第0991000120號鑑定書在卷足憑
    （見偵卷第20-21頁）。經核被告前揭任意性自白與卷存事
    證尚無不符，應堪憑採。又本件復查無被告以營利之目的為
    謀出售而販入，或著手於販出行為之事證，則被告意圖販賣
    而持有附表編號1、2所示扣案毒品乙節，已堪認定。
  (二)被告雖以其不知「喵喵」毒品之成分，且主觀上相信毒販「
    小張」者所告稱「喵喵」屬第三級毒品置辯，辯護意旨亦主
    張應依刑法之錯誤理論處以較輕之意圖販賣而持有第三級毒
    品罪等語。然而附表編號1、2所示毒品，乃外觀為淡黃色之
    錠劑，此即俗稱之「搖頭丸」。一般人除非經製造者明確告
    知其成分，否則在鑑定分析其成分之前，均難自外觀得悉該
    等錠劑（藥丸）之確實成分，而僅能約略知悉該等錠劑（藥
    丸）內含經管制之毒品，服用之後將有施用毒品之反應。而
    與安非他命一般均呈白色結晶、海洛因均為白色粉末，而得
    依外觀約略判斷毒品之種類，有所不同。故行為人若基於販
    賣毒品、或意圖販賣而持有毒品之故意，販賣或持有其自己
    亦不能確切知悉其內毒品成分與種類之錠劑（藥丸），則無
    論錠劑（藥丸）內含何種等級之毒品，皆係行為人基於販賣
    或意圖販賣而持有之故意，而備以販賣之客體，殊無「所犯
    重於所知，從其所知」之錯誤理論適用之餘地。質言之，在
    未能確切知悉所欲販賣之毒品等級之情形下，基於犯罪故意
    而欲以持有中之毒品供其販賣，則應依所持有毒品之等級論
    其所犯之罪。至於行為人主觀上猜測該等錠劑（藥丸）可能
    內含何種等級之毒品，則非所問。本件被告於偵查中已明言
    「（喵喵本身有無內含毒品成分？）應該算是毒品，至於有
    哪些成分我不知道」等語（見偵卷第22-23頁），足徵被告
    對附表編號1、2所示錠劑（藥丸）究係內含何種毒品，並無
    確切之認識。依上說明，自應依其持有之毒品鑑定後確認之
    等級，論處意圖販賣而持有第二級毒品罪。至於被告抗辯稱
    伊主觀上因「小張」之告知而猜測可能係第三級毒品乙節，
    僅為其片面之說詞，而無任何事證足資佐證，復與扣案毒品
    之鑑定結果不相符合，自難採信，而無從據為對其有利之認
    定。
  (三)綜上論述，被告意圖販賣而持有第二級毒品之犯罪事證已臻
    明確，要堪認定，應依法論科。
三、按安非他命、3,4-亞甲基雙氧甲基安非他命（MDMA），係毒
    品危害防制條例第2條第2項第2款所定之第二級毒品。核被
    告本件所為，係犯毒品危害防制條例第5條第2項之意圖販賣
    而持有第二級毒品罪，其初時單純持有該等第二級毒品之低
    度行為，應為嗣後意圖販賣而持有之高度行為所吸收，不另
    論罪。起訴書犯罪事實欄之記載略為：被告意圖販賣第二級
    毒品藉出售毒品牟利，……購買第二級毒品而持有，尚未及
    出售即為警查獲扣押等情，觀照起訴書及原審中到庭實行公
    訴之檢察官論列被告犯行所援引之法條從來即為毒品危害防
    制條例第5條第2項；關於被告之主觀意思，檢察官係載明為
    意圖販賣，客觀行為則為持有第二級毒品，則顯係起訴被告
    意圖販賣而持有第二級毒品無誤，附此敘明。又被告於偵查
    及審理時，皆就本件意圖販賣而持有扣案第二級毒品之客觀
    事實坦承不諱，並為認罪之表示，審理時雖執錯誤法理為辯
    ，然此乃其辯護權之正當行使，仍屬自白犯罪，應依毒品危
    害防制條例第17條第2項之規定減輕其刑。
四、原審認為被告罪證明確，並審酌被告素行差可，持有毒品圖
    售，戕人身心，深具禍害社會之危險性，本不宜寬貸，姑念
    其未及著手販賣，即遭查獲，復能醒悟坦承罪行，尚見悛悔
    之意，兼衡其持有毒品之數量，擬擴散毒害以牟利之犯罪動
    機、目的、手段及犯後態度，自陳高中肄業、打工維生等學
    經歷之智識程度與生活狀況，並斟酌兩造關於刑度之意見等
    一切情狀，於依毒品危害防制條例第17條第2項減輕被告之
    刑後，另適用毒品危害防制條例第5條第2項之規定，量處有
    期徒刑三年二月，並說明：(1)扣案如附表編號1、2所示之毒
    品，為本件意圖販賣而持有罪所查獲之第二級毒品，除鑑驗
    用罄部分已不復存而無從沒收銷燬外，驗餘共153顆，合計
    淨重38.0182公克之該等第二級毒品，均應依毒品危害防制
    條例第18條第1項前段之規定，宣告沒收銷燬。又上開毒品
    原始外包裝袋二個（即附表編號3所示之物），係被告所有
    供盛裝包覆上開毒品，具防止該毒品裸露、逸出及潮濕功能
    ，係便利遂行意圖販賣而持有犯行所用之物，應依毒品危害
    防制條例第19條第1項規定宣告沒收。(2)附表編號4、5所示
    之扣案之愷他命，雖為第三級毒品，然非本件意圖販賣而持
    有之毒品，而與本件犯罪全然無關，自不得於本件宣告沒收
    。(3)並無證據足認附表編號6至9所示物品，與本件意圖販賣
    而持有第二級毒品之犯行有何關係，亦不於本件宣告沒收。
    本院經核原判決此部分認事用法，均無不合，量刑亦屬妥適
    。被告雖坦承犯罪，但仍上訴指摘原判決未依錯誤理論而論
    處意圖販賣而持有第三級毒品罪有所不當，為無理由，應予
    駁回。
據上論結，應依刑事訴訟法第368條，判決如主文。
本案經檢察官劉欽銘到庭執行職務。
中    華    民    國   100    年    5     月    31    日
                  刑事第二庭    審判長法  官  葉居正
                                      法  官  陳春長
                                      法  官  陳欽賢
以上正本證明與原本無異。
如不服本判決應於收受送達後10日內向本院提出上訴書狀，其未
敘述上訴理由者，並得於提起上訴後10日內向本院補提理由書（
均須按他造當事人之人數附繕本）「切勿逕送上級法院」。
                                      書記官  施淑華
中    華    民    國   100    年    5     月    31    日
附錄本案論罪科刑法條：
毒品危害防制條例第5條第2項
意圖販賣而持有第二級毒品者，處5年以上有期徒刑，得併科新
臺幣5百萬元以下罰金。
附表：
┌──┬──────┬─────┬───┬───────┬──────┬─────┐
│編號│外觀或品名暨│數（重）量│所有人│性質或用途    │沒收（銷燬）│依據法條  │
│    │成分        │          │      │              │            │          │
├──┼──────┼─────┼───┼───────┼──────┼─────┤
│１  │淡黃色錠劑  │1包，85顆 │被告  │查獲之第二級毒│驗餘第二級毒│毒品危害防│
│    │（含安非他命│，淨重21.1│      │品。          │品安非他命暨│制條例第18│
│    │暨3,4-亞甲基│300公克。 │      │              │3,4-亞甲基雙│條第1項前 │
│    │雙氧甲基安非│（驗餘淨重│      │              │氧甲基安非他│段。      │
│    │他命﹝MDMA﹞│20.8719公 │      │              │命（MDMA），│          │
│    │）          │克）      │      │              │共153顆，合 │          │
├──┼──────┼─────┤      │              │計淨重38.018│          │
│２  │淡黃色錠劑  │1包，70顆 │      │              │2公克均沒收 │          │
│    │（含安非他命│，淨重17.3│      │              │銷燬之。    │          │
│    │暨3,4-亞甲基│994公克。 │      │              │            │          │
│    │雙氧甲基安非│（驗餘69顆│      │              │            │          │
│    │他命﹝MDMA﹞│，淨重17.1│      │              │            │          │
│    │）          │463公克） │      │              │            │          │
├──┼──────┼─────┤      ├───────┼──────┼─────┤
│３  │上開毒品外包│2個       │      │被告所有供盛裝│外包裝袋2個 │毒品危害防│
│    │裝袋        │          │      │包覆上開編號1 │均沒收。    │制條例第19│
│    │            │          │      │、2毒品，具防 │            │條第1項。 │
│    │            │          │      │止該毒品裸露、│            │          │
│    │            │          │      │逸出及潮濕功能│            │          │
│    │            │          │      │，係便利遂行意│            │          │
│    │            │          │      │圖販賣而持有犯│            │          │
│    │            │          │      │行所用之物。  │            │          │
├──┼──────┼─────┤      ├───────┼──────┼─────┤
│４  │透明結晶    │1包，淨重 │      │均與被告本件犯│均不為沒收之│          │
│    │愷他命      │9.8515公克│      │罪無直接關係。│諭知。      │          │
│    │            │。        │      │              │            │          │
│    │            │（驗餘淨重│      │              │            │          │
│    │            │9.8506公克│      │              │            │          │
│    │            │）        │      │              │            │          │
├──┼──────┼─────┤      │              │            │          │
│５  │透明結晶    │1包，淨重 │      │              │            │          │
│    │愷他命      │6.2230公克│      │              │            │          │
│    │            │。        │      │              │            │          │
│    │            │（驗餘淨重│      │              │            │          │
│    │            │6.2218公克│      │              │            │          │
│    │            │）        │      │              │            │          │
│    │            │          │      │              │            │          │
├──┼──────┼─────┤      │              │            │          │
│６  │大型夾鏈袋  │22個      │      │              │            │          │
│    │            │          │      │              │            │          │
├──┼──────┼─────┤      │              │            │          │
│７  │中型夾鏈袋  │70個      │      │              │            │          │
│    │            │          │      │              │            │          │
├──┼──────┼─────┤      │              │            │          │
│８  │小型夾鏈袋  │120個     │      │              │            │          │
│    │            │          │      │              │            │          │
├──┼──────┼─────┤      │              │            │          │
│９  │電子秤      │1個       │      │              │            │          │
│    │            │          │      │              │            │          │
└──┴──────┴─────┴───┴───────┴──────┴─────┘